臺灣高等法院刑事判決
110年度上訴字第3100號
上  訴  人  
即  被  告  田竹民


指定辯護人  蔡坤廷律師（義務辯護律師）
上列上訴人因違反毒品危害防制條例案件，不服臺灣新竹地方法
院110年度訴字第111號，中華民國110年9月13日第一審判決（起
訴案號：臺灣新竹地方檢察署109年度偵字第14137號），提起上
訴，本院判決如下：
    主  文
上訴駁回。
    犯罪事實
一、田竹民明知甲基安非他命係毒品危害防制條例第2條第2項第
    2款所規定之第二級毒品，不得非法持有、販賣，因缺錢花
    用，為賺取轉手價差，竟基於意圖營利販賣第二級毒品之犯
    意，先於民國109年12月6日16時49分許起，以其所有內含門
    號0000000000號SIM卡之三星牌行動電話，在SayHi交友通訊
    軟體，以暱稱「不懂愛的人」尋找可能欲購買第二級毒品甲
    基安非他命買家，並向執行網路巡邏勤務而喬裝成女性、暱
    稱「巧」之桃園市政府警察局平鎮分局北勢派出所員警陳威
    祺、黃文凱傳送：「有需要嗎？」等語（意指是否有要購買
    甲基安非他命）之訊息，並留下line通訊軟體之ID帳號「00
    00000000」號予暱稱「巧」之陳威祺、黃文凱供聯絡，復利
    用line通訊軟體以暱稱「Devil Tian」與陳威祺、黃文凱議
    定以重量4公克新臺幣（下同）1萬4,000元之價格，相約於
    翌日（7日）18時許，在新竹市火車站前京品城交易。嗣警
    方如期抵達該處，田竹民再以line通訊軟體與陳威祺、黃文
    凱聯絡，改約到新竹市○區○○路00號之選物販賣機店前交易
    ，於同日(7日)21時10分許，雙方見面並確認彼此身分後，
    田竹民當場將甲基安非他命1包（含袋重3.5467公克，淨重3
    .2857公克）交予陳威祺、黃文凱，陳威祺、黃文凱亦將1萬
    4,000元現金交予田竹民後，陳威祺、黃文凱與現場埋伏員
    警旋即表明身分當場逮捕田竹民，田竹民因而販賣未遂，並
    經警扣得上開甲基安非他命1包以及田竹民持用之上開行動
    電話1支（含門號0000000000號SIM卡1張）。
二、案經桃園市政府警察局平鎮分局報告臺灣新竹地方檢察署檢
    察官偵查後提起公訴。
    理    由
一、證據能力：檢察官、上訴人即被告田竹民（下稱被告）、辯
    護人對於本判決所引被告以外之人於審判外之書面陳述或同
    意（見原審卷第73頁）或不爭執其證據能力（見本院卷第51
    頁），本院審酌該等書面陳述作成時之情況，並無違法取供
    或其他瑕疵，亦無顯不可信之情況 ，且與待證事實具關聯
    性，認適當作為證據，依刑事訴訟法第159條之5之規定認均
    有證據能力。
二、認定犯罪事實所憑之證據及理由：
　　上揭犯罪事實，業據被告於偵審中均坦承不諱（見109年度
    偵字第14137號卷【以下均稱偵卷】第14-17頁、第50-51頁
    、原審卷第71、157-158頁、本院卷第51頁），且有錄音譯
    文、警員黃文凱109年12月7日之職務報告、桃園市政府警察
    局平鎮分局查獲毒品危害防制條例案「毒品」初步鑑驗報告
    單、現場查獲照片、SayHi交友通訊軟體對話訊息擷圖照片
    、line通訊軟體對話訊息擷圖照片（見偵卷第22至26、35-3
    9頁）、臺北榮民總醫院110年2月17日北榮毒鑑字第C000000
    0號毒品成分鑑定書（見原審卷第29頁）在卷可憑，且有甲
    基安非他命1包、被告所有上開行動電話1支（含門號000000
    0000號SIM卡1張）扣案可佐。被告前述任意性自白與事實相
    符，堪以採信。查被告自承：「因為我缺錢，在網路上看到
    資訊想說就直接賣可以賺錢」（見偵卷第15頁正面）「我在
    UT看到有人出售安非他命的資訊…最後我跟UT談到4公克1300
    0元，我跟SayHi那邊講說我跟她說讓我賺一千元，我用4公
    克安非他命賣她1萬4千元，看她願不願意」（見偵卷第50頁
    反面）「（問：你之前有稱本件毒品來源是向UT聊天室的人
    以1萬3千元購買，若販賣成功，本案可以賺取1千元，是否
    如此？）是」（見原審卷第158頁），核與其line對話稱：
    「4個都拿算你14000」「我賺一張」等語（見偵卷第38頁反
    面）相符，被告係基於營利意圖而為前揭犯行，亦堪認定。
    再本案係被告主動向執行網路巡邏之員警稱「有需要嗎？」
    等語（見偵卷第43頁），本案員警並未實施創造犯意型之誘
    捕偵查，且被告主動詢問是否需要毒品行為已屬販賣之著手
    行為無訛。本案事證明確，被告上開販賣第二級毒品未遂犯
    行，堪以認定，應依法論科。
三、論罪科刑（含所犯法條、刑之減輕、有無刑法第59條情形、
    可否緩刑）：
(一)核被告所為，係犯毒品危害防制條例第4條第6項、第2項之
    販賣第二級毒品未遂罪。被告因販賣而持有第二級毒品之低
    度行為，應為其販賣第二級毒品之高度行為所吸收，不另論
    罪。被告已著手於販賣第二級毒品行為之實行而不遂，為未
    遂犯，依刑法第25條第2項之規定，減輕其刑。又按犯第4條
    至第8條之罪於偵查及歷次審判中均自白者，減輕其刑，毒
    品危害防制條例第17條第2項定有明文，查被告於偵查中及
    歷次審理中就上開販賣第二級毒品未遂之犯罪事實均坦承不
    諱，依毒品危害防制條例第17條第2項規定遞減其刑。
(二)被告請求再依刑法第59條規定酌減其刑，並給予緩刑宣告。
    惟按刑之量定，為求個案裁判之妥當性，法律固賦予法院裁
    量權，但此項裁量權之行使，除應依刑法第57條規定，審酌
    行為人及其行為等一切情狀，為整體之評價，並應顧及比例
    原則與平等原則，使罪刑均衡，輕重得宜，以契合社會之法
    律感情。刑法第59條規定犯罪之情狀可憫恕者，得酌量減輕
    其刑，其所謂「犯罪之情狀」，與同法第57條規定科刑時應
    審酌之一切情狀，並非有截然不同之領域，於裁判上酌減其
    刑時，應就犯罪一切情狀（包括第57條所列舉之10款事項）
    ，予以全盤考量，惟仍必須有其特殊之原因與環境等，在客
    觀上足以引起一般人之同情，認為宣告法定最低度之刑，猶
    嫌過重者，始可認情堪憫恕，倘遇有其他法定減輕之事由者
    ，則應係指適用其他法定減輕事由減輕其刑後之最低度刑而
    言。查被告為身心健康之壯年，自承經濟狀況雖勉持，但案
    發當時為翔名科技公司編寫程式之工程師（見偵卷第6頁查
    核表、第14頁調查筆錄、原審卷第79、80頁被告投資資料表
    ），目前從事物流業（見原審卷第158頁、原審卷第158頁、
    本院卷82頁），與父母同住，為家中經濟支柱，長期均有正
    當工作且無前科（見本院卷第25、26頁），無視國家杜絕毒
    品犯罪之禁令，為牟己利，於不特定人得觀覽之sayhi交友
    軟體散布販毒訊息，潛在之販賣對象甚多，且具隨機無差別
    性，又販賣毒品行為助長毒品流通，戕害購毒者之身心健康
    ，足以間接危害社會治安，具反社會性，本次販毒之數量淨
    重將近4公克，販賣價格為14000元，被告經依刑法第25條第
    2項、毒品危害防制條例第17條第2項規定遞減其刑後，法定
    最低本刑為有期徒刑2年6月，依一般國民社會感情，對照其
    依法減輕其刑後可判處之刑度，在客觀上尚不足以引起一般
    人之同情，與刑法第59條規定不符。被告上訴主張其母親身
    體不好，其經常要帶母親看病，其並為家中經濟來源，若其
    入監執行將使家中經濟發生困難等請求援引刑法第59條規定
    遞減其刑云云（見本院卷第82頁）；辯護人另為被告辯護稱
    ：本案係員警釣魚而未成功販賣毒品1次，被告也只想獲利1
    000元，實務上在販賣毒品既遂之情形下，均有機會以被告
    少量販毒，並非販毒之大盤商而援引刑法第59條規定減刑，
    不能因為本案被告係未遂犯，獲得多一次減刑之機會就因此
    無法援引刑法第59條之規定減輕其刑云云（見本院卷第81頁
    ）。然查個案是否符合刑法第59條之要件應就犯罪之一切情
    狀為整體評價，業如前述，自不得單執被告為家庭之經濟支
    柱，有家人需其照料之生活狀況即認本案符合刑法第59條之
    要件。又是否符合刑法第59條規定之要件，應依個案之犯罪
    情狀為審酌，非可通案概認凡非販毒盤商即有刑法第59條規
    定之適用，販賣第二級毒品修法後之所以規定其最低本刑為
    有期徒刑10年，在於第二級毒品之散布對社會潛在危害甚大
    ，從文意上或立法目的上看來，立法者均未將販賣第二級毒
    品之要件設定在盤商之販賣第二級毒品行為，被告及辯護人
    前揭所辯均容有誤會，要非可採。被告既未符合刑法第59條
    之要件，宣告刑度亦逾有期徒刑2年，與刑法第74條所定緩
    刑宣告之要件未合，無從為緩刑之宣告，併此敘明。
四、本院駁回上訴之理由：原審認被告犯罪事證明確，援引毒品
    危害防制條例第4條第2項、第17條第2項、18條第1項、第19
    條第1項、刑法第25條第2項之規定，並以其行為責任為基礎
    ，審酌被告於本案行為前並無犯罪經科刑之紀錄，素行尚佳
    ，被告已為智慮成熟之成年人，明知毒品輕則戕害施用者之
    身心健康，重則引發各種犯罪，危害社會治安甚鉅，竟仍無
    視國家杜絕毒品犯罪之禁令，為牟利而販賣第二級毒品甲基
    安非他命，助長毒品流通，對社會治安造成潛在危害，所為
    殊不可取，兼衡本案販賣之價格、數量尚非甚鉅，且犯行僅
    止於未遂，並考量被告犯罪之動機、目的、手段，被告犯罪
    後始終坦認犯行，態度良好，暨被告自述學歷為專科畢業之
    智識程度、畢業後長期有正當工作、經由人力派遣從事物流
    夜班理貨人員、與父母同住、家庭經濟狀況勉持之生活狀況
    等一切情狀（以上所指之量刑因子，相較於有前科之人、為
    控制他人而販毒、有醫療或化工背景之人而言，均屬從輕之
    量刑因子），另說明本案無刑法第59條、74條之適用，於法
    定刑度內量處有期徒刑2年8月，並諭知沒收銷燬扣案之第二
    級毒品（含與第二級毒品無法析離之包裝袋）並諭知沒收扣
    案供販毒所用之手機（含其內SIM卡1只），認事用法並無違
    誤，且其量刑幅度在法定之中度刑期以下接近最低本刑，量
    刑亦無過重情事。被告上訴指摘原審未援引刑法第59條規定
    予以減刑，量刑過重，惟查本案並無刑法第59條規定適用餘
    地，業如前述，次查本案依法遞減其刑後法定最低度刑為2
    年6月，原審審酌刑法第57條所列各犯罪情狀僅量處2年8月
    ，並無罪責不相當之不合比例情事。佐以毒品危害防制條例
    第4條第2項於109年1月15日修正公布（同年7月15日施行）
    ，其法定本刑從無期徒刑或七年以上有期徒刑得併科新台幣
    1000萬以下罰金，提高至法定本刑無期徒刑或十年以上有期
    徒刑得併科新台幣1500萬以下罰金，參考司法院統計修正前
    101至106年間同樣符合前揭遞減其刑條件以及販賣毒品重量
    相當之販賣第二級毒品案件之平均刑度中位數為「有期徒刑
    2年1月」或「有期徒刑2年」（見本院卷第35、37頁），與
    同樣遞減其刑之修正前販賣第二級毒品之法定最低本刑「有
    期徒刑1年9月」相較，原審依修正後之毒品危害防制條例第
    4條第2項之規定量處有期徒刑「2年8月」，亦未有違反公平
    原則之情事，被告上訴指摘原審未適用刑法第59條規定不當
    及量刑有犄重情形，均無理由，應予駁回。  
據上論斷，應依刑事訴訟法第368條，判決如主文。
本案經檢察官黃和村到庭執行職務。
中　　華　　民　　國　　110 　年　　11　　月　　30　　日
                  刑事第十二庭  審判長法　官　陳如玲
                                      法  官  蔡如惠
                                      法  官  魏俊明 
以上正本證明與原本無異。
如不服本判決，應於收受送達後20日內向本院提出上訴書狀，其
未敘述上訴之理由者並得於提起上訴後20日內向本院補提理由書
（均須按他造當事人之人數附繕本）「切勿逕送上級法院」。
                                     書記官  陳靜姿
中　　華　　民　　國　　110 　年　　11　　月　　30　　日
附錄論罪科刑法條全文：
毒品危害防制條例第4條
製造、運輸、販賣第一級毒品者，處死刑或無期徒刑；處無期徒
刑者，得併科新臺幣3千萬元以下罰金。
製造、運輸、販賣第二級毒品者，處無期徒刑或10年以上有期徒
刑，得併科新臺幣1千5百萬元以下罰金。
製造、運輸、販賣第三級毒品者，處7年以上有期徒刑，得併科
新臺幣1千萬元以下罰金。
製造、運輸、販賣第四級毒品者，處5年以上12年以下有期徒刑
，得併科新臺幣5百萬元以下罰金。
製造、運輸、販賣專供製造或施用毒品之器具者，處1年以上7年
以下有期徒刑，得併科新臺幣1百50萬元以下罰金。
前五項之未遂犯罰之。